【裁判字號】    97,簡上,16
【裁判日期】    970709
【裁判案由】    拆屋還地
【裁判全文】
臺灣彰化地方法院民事判決              97年度簡上字第16號
    上  訴  人  戊○○
                        48號.
    訴訟代理人  丁○○
    上  訴  人  丙○○
    訴訟代理人  甲○○
    被  上訴人  陳務
    訴訟代理人  許燦奎律師
上列當事人間請求拆屋還地事件，上訴人對於民國96年12月12日
本院彰化簡易庭第一審判決（96年度彰簡字第467 號）提起上訴
，本院於97年6月25日言詞辯論終結，判決如下：
    主      文
上訴駁回。
第二審訴訟費用由上訴人負擔。
    事實及理由
一、上訴人丙○○未於言詞辯論期日到場，核無民事訴訟法第38
    6 條所列各款情形，爰依被上訴人聲請，由其一造辯論而為
    判決。
二、被上訴人起訴主張：
  (一)坐落彰化縣秀水鄉○○段1557、1558地號土地（下分稱1557
    、1558地號土地）為被上訴人所有，兩造前於民國94年11月
    14日（94年11月15日係書記官製作正本之日期），就另案訴
    訟即臺灣高等法院臺中分院（下稱臺中高分院）94年度上易
    字第145 號返還土地事件（下稱145 號返還土地事件）成立
    訴訟上和解，被上訴人同意將1558地號土地上如彰化縣彰化
    地政事務所93年6 月21日（複丈日期）土地複丈成果圖即原
    審判決附圖一（下稱原審判決附圖一）所示編號Ａ、Ｂ、Ｃ
    部分土地交由上訴人使用，並為上訴人設定永佃權。被上訴
    人已依約就上開部分之土地設定永佃權予上訴人，並經上開
    地政事務所派員於95年6 月5 日至現場將永佃權設定範圍測
    量指界完畢。詎當被上訴人指示其子陳存養在永佃權設定範
    圍外如上開地政事務所96年8 月30日（複丈日期）土地複丈
    成果圖即原審判決附圖二（下稱原審判決附圖二）所示Ｅ至
    Ｆ二點連線、Ｇ至Ｈ二點連線（分別位於1557、1558地號土
    地與同段1548地號土地間之地籍線）上砌磚圍牆，以區隔原
    審判決附圖一所示編號Ｃ、Ｄ部分土地之使用範圍時，竟遭
    上訴人阻撓，且上訴人並無權使用原審判決附圖一所示編號
    Ｄ部分土地作為通行之用。為此爰依民法第767 條規定，請
    求上訴人不得阻撓被上訴人在原審判決附圖二所示Ｅ至Ｆ二
    點連線、Ｇ至Ｈ二點連線上搭建圍牆，並不得通行原審判決
    附圖一所示編號Ｄ部分之土地。
  (二)原審判決附圖一所示編號Ｄ部分之土地僅係上訴人家族在通
    行，並非供公眾通行使用之既成道路，並無公用地役關係，
    此於彰化縣秀水鄉公所函中，亦已提及該部分土地並非道路
    。
  (三)上訴人共有之1558之1 地號土地，北邊緊臨彰化縣秀水鄉○
    ○○段1267地號土地，該土地之地目係編列為道，且現狀亦
    係供公眾通行之道路（即西銘巷與彰馬街），故上訴人可藉
    由緊臨北邊之1267地號土地，直接與外界相通，殊無必要捨
    棄寬闊之既有道路不通行，而改通行他人之土地或尚未開闢
    為道路之土地。又上開1558之1 地號土地及被上訴人設定永
    佃權予上訴人之土地（即原審判決附圖一所示編號Ａ、Ｂ、
    Ｃ部分土地；上訴人係將該土地供作庭院之用，並非係供耕
    作或畜牧之用），其東邊均緊臨彰化縣秀水鄉○○○段1548
    地號土地，且此土地之地目亦係編列為道，故上訴人亦可經
    由1548地號土地，直接與北邊1267地號土地相通，顯見上訴
    人通行並無困難。雖上開1548地號土地北側段，寬度僅約1.
    75公尺，惟若上訴人自動將其堆放之雜物移除，當可經由該
    路段土地與北邊西銘巷及彰馬街相通。況上訴人所有之1558
    之1地號土地之西北隅，尚有一塊深達6.7公尺、寬12.2公尺
    、緊臨現有道路西銘巷及彰馬街之空地，其空間可容納五至
    六部車輛停放，且因兩造所建造之房屋，均係坐北朝南，被
    上訴人均係經由現有道路西銘巷及彰馬街進出，故上訴人亦
    可經由西銘巷及彰馬街（即1267地號土地）通行該空地進出
    ，如此，除不會造成上訴人通行困難外，上訴人反而可直接
    由較寬敞之道路進出，應更能達到通行之便。綜上所陳，上
    訴人係將其所有1558之1地號土地及被上訴人設定永佃權予
    上訴人之土地，做整體利用，故從上開各土地整體觀之，其
    東臨1548地號土地、北臨1267地號土地之現有道路，均能與
    外界相通，非屬不通公路之袋地，自無袋地通行權問題。是
    上訴人主張依袋地通行權規定可通行原審判決附圖一所示編
    號Ｄ部分之土地，並無理由。
  (四)袋地通行權之行使，應受通行必要之範圍及應選擇其周圍地
    損害最少之處所及方法之限制。故縱認上訴人所有及所用之
    上開土地，係屬不通公路之袋地，其仍應可以僅通行已經編
    列為道路用地之1548地號土地，而達到與外界相通之目的。
    且上訴人業已另案對彰化縣秀水鄉公所提起確認通行及排除
    障礙之訴訟（鈞院97年度訴字第231 號），其一方面主張要
    通行1548地號土地，一方面又要通行被上訴人所有之1558地
    號土地，可能造成兩者均可通行之不公平現象。此顯違誠信
    原則或有權利濫用外，更損及被上訴人之權益甚鉅。蓋被上
    訴人所有1558地號土地，面積為3,018 平方公尺，扣除設定
    永佃權部分之面積351 平方公尺，尚有2,667 平方公尺，以
    97年公告現值每平方公尺新臺幣（下同）2,200 元計算，總
    值為5,867,400 元，若以市價計，應會更高。且原審判決附
    圖一所示編號Ｄ部分之位置，正好將1558地號土地一分為二
    ，除不利於該土地整體開發利用外，土地價值亦將因通行之
    結果而貶損，並不利於日後之處分，對被上訴人而言，顯非
    損害最少之處所及方法。故依上開各情，被上訴人為本件訴
    訟之請求，並無權利濫用之情形。
  (五)被上訴人與上訴人之父陳忠益（已死亡）簽訂土地買賣契約
    （買賣範圍特定於圍牆以北之土地）時，並未附帶約定通行
    ，亦未同意開路讓上訴人使用，且原審判決附圖一所示編號
    Ｄ部分之柏油路面，並非被上訴人所鋪設。至於證人乙○○
    所為之證詞，尚無法證明被上訴人有同意上訴人使用原審判
    決附圖一所示編號Ｄ部分之土地通行。又被上訴人於93年間
    就臺中高分院145 號返還土地事件，係針對圍牆以北即原審
    判決附圖一所示編號Ａ、Ｂ、Ｃ部分之土地而為訴訟請求，
    並未涉及該圖所示編號Ｄ部分之土地，且上訴人所提出之和
    解筆錄及備忘錄並未載明或提及被上訴人同意其使用上開編
    號Ｄ部分之土地，被上訴人於該事件和解時，亦未表示就編
    號Ｄ部分土地欲放棄與上訴人訴訟之權利。又上開編號Ｄ部
    分之土地係位於不動產買賣契約書所載圍牆之南邊，並非該
    買賣契約所及之範圍。故被上訴人否認上開和解筆錄所載其
    餘請求權拋棄，係包括上開編號Ｄ部分土地之請求權利。
  (六)上訴人所有1558之1 地號土地及被上訴人設定永佃權予上訴
    人之土地，其東邊及北邊分別緊臨1548、1267地號土地，上
    訴人本可經由上開道路用地與外界相通，詎上訴人竟於1548
    地號土地之通道上堆放雜物，造成不通公路之假象，更任令
    緊臨現有道路之1558之1 地號土地西北隅一大片空地，荒置
    不用，卻偏要主張通行被上訴人之1558地號土地，其顯違反
    誠信原則或有權利濫用之虞。
三、上訴人則以下列等語置辯：
  (一)原審判決附圖一所示編號D 部分之土地係三十六年前所開設
    之道路，為裡面五戶住家車輛出入之唯一道路，應為既成道
    路。又坐落同段1548地號土地，係公有道路用地，現為被上
    訴人所占用，無法供正常道路使用，如法院認為原審判決附
    圖一所示編號D 部分土地不符合既成道路要件，則被上訴人
    應先將所占用之1548地號土地回復供通行之用，否則上訴人
    等五戶住家將無道路對外通行，上訴人自得主張同時履行抗
    辯。
  (二)原審判決附圖一所示編號Ａ、Ｂ、Ｃ部分之土地係被上訴人
    於三十餘年前出賣予上訴人之父陳忠益，被上訴人當時並同
    意無條件提供原審判決附圖一所示編號Ｄ部分既成道路，供
    上開編號Ａ、Ｂ、Ｃ部分土地通行之用。且被上訴人曾於93
    年間，起訴請求上訴人給付價金及返還土地，經兩造以145
    號返還土地事件達成訴訟上和解，由上訴人給付被上訴人95
    萬元之價金，被上訴人則為上訴人就上開編號Ａ、Ｂ、Ｃ部
    分之土地設定永佃權，並待上開編號Ａ、Ｂ、Ｃ部分之土地
    可以分割移轉登記予上訴人時，被上訴人即應辦理買賣移轉
    登記，此有和解筆錄、備忘錄、土地登記謄本在卷可稽，而
    當時和解時亦已談到要按現狀通行。故足認被上訴人確有同
    意提供如原審判決附圖一所示編號Ｄ部分既成道路，供上訴
    人通行之用。蓋被上訴人若未同意提供上開編號Ｄ部分既成
    道路，供上訴人通行之用，何以在145 號返還土地事件中，
    未一併起訴請求？換言之，上訴人給付被上訴人有關原審判
    決附圖一所示編號Ａ、Ｂ、Ｃ部分土地之買賣價金中，實質
    上即包含得通行上開編號Ｄ部分既成道路在內。否則，依常
    情，上訴人已經通行上開編號Ｄ部分既成道路三十餘年，被
    上訴人自上訴人通行該部分土地之始，即居住於該道路旁，
    何以未曾向上訴人表示異議？況觀之上開和解筆錄第三點記
    載：「被上訴人（即陳務  ）其餘請求權拋棄」等情，可知
    被上訴人於和解時，已拋棄有關上開編號Ｄ部分請求之權利
    。從而，被上訴人於兩造間買賣契約糾紛經法院做成和解筆
    錄，達成民事和解後，改稱並未同意上訴人通行上開編號Ｄ
    部分之既成道路，不僅違反兩造間買賣契約與和解筆錄之約
    定，亦違反民法第148 條規定之誠信原則。況上開編號Ｄ部
    分之柏油道路，係由被上訴人同意彰化縣秀水鄉公所於三十
    幾年前所鋪設，以供上訴人之父向被上訴人買受原審判決附
    圖一所示編號Ａ、Ｂ、Ｃ部分土地通行之用，此業經彰化縣
    秀水鄉公所人員於96年8 月30日原審勘驗現場時陳述在卷，
    有勘驗筆錄為證，並可通知當日到場之彰化縣秀水鄉公所人
    員到庭作證。被上訴人現今片面毀約，提起本件訴訟，不僅
    有違誠信原則，亦屬權利之濫用，其所為之請求，誠屬無理
    由。
  (三)退步言之，縱認被上訴人出賣原審判決附圖一所示編號Ａ、
    Ｂ、Ｃ部分土地予上訴人之父時，並未一併同意提供該圖所
    示編號Ｄ部分土地供通行之用，惟被上訴人怠於行使權利三
    十餘年，使上訴人相信且信賴被上訴人確實同意上開編號Ｄ
    部分道路供上訴人通行，並已在上開編號Ａ、Ｂ、Ｃ部分土
    地上蓋有住家使用。被上訴人長期不行使權利而造成上訴人
    之信賴，建築房屋居住，並以上開編號Ｄ之既成道路作為唯
    一對外聯絡道路至今三十餘年。今被上訴人突然行使權利，
    所為已造成上訴人重大損害，蓋如不通行上開編號Ｄ部分之
    道路，上訴人所居住於上開編號Ａ、Ｂ、Ｃ部分土地上之住
    家，將無法對外聯絡，而被上訴人收回上開編號Ｄ部分之土
    地，卻無多大利益可得。準此，被上訴人此舉，顯該當權利
    濫用之要件，不應准許。被上訴人既然同意上訴人通行上開
    編號Ｄ部分之土地，自不得在該既成道路上構築圍牆，阻礙
    上訴人通行。此外，上開編號Ａ、Ｂ、Ｃ部分土地係向被上
    訴人購買取得，如鈞院判決被上訴人可將該編號Ｄ部分土地
    收回，上訴人即依民法第789 條規定，主張袋地通行權，並
    免支付償金。
  (四)上訴人戊○○前雖以前開各詞置辯，惟其於97年6 月25日言
    詞辯論期日時，已當庭陳明不再主張其中之「袋地通行權」
    、「公用地役權」、「同時履行」等抗辯。
四、本件原審對於被上訴人之請求，判決被上訴人全部勝訴，並
    依職權宣告假執行，上訴人全部聲明不服，求為：(一)原判決
    廢棄；(二)上廢棄部分，被上訴人在第一審之訴駁回。被上訴
    人則求為判決駁回上訴。
五、被上訴人主張1557、1558地號土地為其所有，兩造前於94年
    11月14日，就臺中高分院145 號返還土地事件成立訴訟上和
    解，被上訴人同意將1558地號土地上如原審判決附圖一所示
    編號Ａ、Ｂ、Ｃ部分土地交由上訴人使用，並為上訴人設定
    永佃權，被上訴人已依約就上開部分之土地設定永佃權予上
    訴人，並經地政事務所派員至現場將永佃權設定範圍測量指
    界完畢，及上訴人於被上訴人欲在永佃權設定範圍外即如原
    審判決附圖二所示Ｅ至Ｆ二點連線、Ｇ至Ｈ二點連線上砌磚
    圍牆時，予以阻撓不同意被上訴人砌磚圍牆，並使用原審判
    決附圖一所示編號Ｄ部分土地作為通行之用等事實，業據其
    提出土地登記謄本、地籍圖謄本、本院93年度訴字第306 號
    民事判決（為臺中高分院145 號返還土地事件之第一審判決
    ）、145 號返還土地事件和解筆錄、臺灣彰化地方法院檢察
    署95年度偵字第6987號不起訴處分書等件為證，且為上訴人
    所不爭執，復經本院調取上開各該卷宗核閱無誤，此部分堪
    認為真實。
六、本件綜合兩造之陳述後，其主要爭點分述如下：
  (一)上訴人辯稱被上訴人確有同意上訴人通行原審判決附圖一所
    示編號Ｄ部分之土地及已於145 號返還土地事件中和解，並
    拋棄此部分之請求權利云云，惟此為被上訴人所否認。查被
    上訴人與上訴人之父陳忠益於72年2 月間所簽訂之不動產買
    賣契約書，僅載明該次買賣標的係就1558地號土地（此處所
    稱1558地號土地係指尚未分割出1558之1 地號土地前之範圍
    ）特定部分即圍牆以北土地為之，並不及於圍牆以南之土地
    ，且該契約書又未載明或提及被上訴人同意或提供圍牆以南
    之土地供陳忠益及其家人通行之用，此觀該契約書內容所載
    即明（見145 號返還土地事件第一審即本院93年度訴字第30
    6 號卷第32至33頁），則上訴人辯稱被上訴人於買賣時已有
    同意陳忠益及其家人通行上開編號Ｄ部分之土地，已難遽信
    。況該契約書第16條甚且約定：「圍牆以南由乙方（被上訴
    人）全權處理，甲方（陳忠益）不得異議。」等語，顯示被
    上訴人與陳忠益當時應已有「由陳忠益依買賣關係繼續占有
    買賣範圍之土地，而將買賣範圍以外之土地返還被上訴人」
    之約定，此於本院93年度訴字第306 號民事判決中，亦同此
    認定。故被上訴人主張當時並未附帶約定通行，亦未同意開
    路讓陳忠益或上訴人使用，難謂子虛。至於證人乙○○雖已
    到庭證稱：（問：該條編號Ｄ之通路當初為何會在被上訴人
    1558地號土地上？）在三十多年前，伊記得當時通路不是從
    那邊過去，是繞到伊的屋角再往西邊過去，後來上訴人之父
    在那邊蓋房子，伊不知道，他們如何與地主講，伊不清楚，
    該條通路為何會在1558地號上，伊不清楚，上訴人之父與被
    上訴人接觸，伊也不清楚，後來被上訴人搬到1558地號土地
    附近，才有這條道路出現等語在卷，上訴人對於證人乙○○
    所為上開證詞亦表示所述正確，惟依此證詞內容觀之，證人
    乙○○對於兩造間或被上訴人與上訴人之父間有無約定同意
    提供上開編號Ｄ部分之土地供通行乙節，均毫無所悉，其證
    詞顯不足以證明被上訴人有同意陳忠益或上訴人通行該編號
    Ｄ部分土地之情事。另上開編號Ｄ部分土地上之柏油路面，
    並非彰化縣秀水鄉公所所鋪設，其為何人所鋪設不明等情，
    業據該公所人員曹耀仁於96年8 月30日原審勘驗現場時及原
    審96年10月31日審理時陳明在卷，有該勘驗筆錄、言詞辯論
    筆錄附卷可憑，則上訴人辯稱該柏油道路，係被上訴人同意
    秀水鄉公所鋪設，以供上訴人之父買受上開編號Ａ、Ｂ、Ｃ
    部分土地通行之用，此已據該公所人員於96年8 月30日勘驗
    現場時敘明云云，顯屬無據。是上訴人應係誤載秀水鄉公所
    人員曹耀仁於上開勘驗期日所為之陳述，故其聲請通知曹耀
    仁到庭作證，本院認並無必要。再者，被上訴人於93年間就
    臺中高分院145 號返還土地事件，其原係起訴主張上訴人之
    父陳忠益與被上訴人簽訂上開買賣契約後，遲延給付買賣價
    金之尾款，被上訴人已依法解除該買賣契約，故上訴人就買
    賣範圍內之土地即原審判決附圖一所示編號Ａ、Ｂ、Ｃ部分
    之土地，已屬無權占有，並屬不當得利，故請求拆除該範圍
    內之地上物後，將該部分土地返還被上訴人，並返還因此所
    生之不當得利，另就該圖所示編號Ｄ部分之土地，則起訴主
    張上訴人擅自鋪設道路而無權占有該部分土地，亦一併請求
    返還，嗣經本院93年度訴字第306 號民事判決認定陳忠益確
    有未付清買賣價金之情事及被上訴人就上開買賣契約之解除
    已生效，而判命上訴人就買賣範圍內之土地即上開編號Ａ、
    Ｂ、Ｃ部分之土地，應拆屋還地，並返還不當得利，至於非
    買賣範圍內之土地即上開編號Ｄ部分之土地，則因上訴人否
    認道路係其鋪設，且被上訴人無法證明何人鋪設占用，乃駁
    回被上訴人此部分之請求，上訴人對該判決不利於己之部分
    提起上訴（即就有關買賣範圍內之土地所為認定不服），被
    上訴人對其敗訴部分即非買賣範圍之上開編號Ｄ部分土地之
    認定，則未提起上訴或附帶上訴等情，業經本院核卷屬實。
    準此，有關非買賣範圍內之上開編號Ｄ部分土地之還地請求
    （民法第767 條前段之請求權）之判決，已因此而確定。迨
    94 年11 月14日，兩造就上訴人提起上訴部分而成立訴訟上
    和解，其於和解筆錄載明：被上訴人願於上訴人給付95萬元
    之同時，同意上訴人使用原審判決附圖一所示編號Ａ、Ｂ、
    Ｃ部分之土地，並為其設定永佃權，如法令可分割移轉登記
    時，被上訴人願將前開土地移轉登記給上訴人或其指定之人
    ，及被上訴人其餘請求拋棄等語，則此所謂「其餘請求拋棄
    」，自係指有關本件買賣契約範圍內之土地所生糾紛之其餘
    請求而言，實難遽認已包含有關上開編號Ｄ部分土地之其他
    請求權利（例如民法第76 7條中段、後段之請求）。另兩造
    於94年12月20日所簽訂之備忘錄，亦僅係重申上開和解筆錄
    之約定，並無隻字片語提及有關由被上訴人提供通行道路之
    情形。故上訴人所稱被上訴人於上開事件和解時，已拋棄此
    部分之權利云云，顯有誤解。此外，上訴人並未提出其他相
    當之證據以實其說，並稱：已無其他證據提出等語，則上訴
    人所為上開辯詞，要難採信。
  (二)上訴人丙○○另辯稱原審判決附圖一所示編號Ｄ部分之土地
    係既成道路，若鈞院認為該部分土地不符合既成道路要件，
    被上訴人應先將占用之1548地號土地回復供通行之用，故其
    自得主張同時履行抗辯云云，為被上訴人所否認。按公用地
    役關係乃私有土地而具有公共用物性質之法律關係，與民法
    上地役權之概念有間。既成道路成立公用地役關係之要件之
    一係必須為不特定之公眾通行所必要。查上開編號Ｄ部分土
    地往北延伸之盡頭係上訴人現居住之庭院廣場即原審判決附
    圖一所示編號Ｃ部分土地，而利用該部分土地通行者，僅有
    上訴人及其子女（雖然已分戶設籍，惟門牌號碼同一，且均
    為至親），並無其他人，此為兩造所不爭，並有相關戶籍謄
    本及現場照片可佐，則該部分土地並非為不特定公眾通行所
    必要，至為明確，依上開說明，並不成立公用地役關係。故
    上訴人丙○○辯稱上開編號Ｄ部分土地係既成道路，被上訴
    人應容忍其通行云云，應屬無據。再者，被上訴人請求上訴
    人不得通行上開編號Ｄ部分之土地，與上訴人主張被上訴人
    應回復1548地號土地通行之用，並非立於互為對待給付之關
    係，自不發生同時履行抗辯問題。故上訴人丙○○此部分辯
    詞，亦屬無憑。從而，上訴人丙○○於原審聲請就被上訴人
    占用1548地號土地之位置、面積為測量云云，本院認無必要
    。
  (三)上訴人丙○○又辯稱其有袋地通行權云云，然被上訴人否認
    之。查上訴人係將其所有1558之1 地號土地與被上訴人設定
    永佃權予上訴人之土地即原審判決附圖一所示編號Ａ、Ｂ、
    Ｃ部分土地，做整體利用（上訴人係將上開土地供作建物基
    地及庭院之用），而上訴人共有之1558之1 地號土地，北邊
    緊臨彰化縣秀水鄉所有1267地號土地，該土地之地目係編列
    為道、使用地類別為交通用地，且現狀亦係供公眾通行之道
    路（即彰馬街），另1558之1 地號土地及被上訴人設定永佃
    權予上訴人之土地，其東邊均緊臨彰化縣秀水鄉所有1548地
    號土地，此土地之地目亦係編列為道、使用地類別同為交通
    用地，及1558之1 地號土地之西北隅，尚有一塊寬約6.7 公
    尺、長約12.2公尺、緊臨現有道路彰馬街之空地，其空間應
    可容納數部車輛停放，且其與彰馬街間僅以簡易水泥板牆隔
    開等情，為兩造所不爭，並經本院勘驗現場無誤，復有相關
    之土地登記謄本、現場照片在卷可稽。準此，從上訴人所有
    及所用之上開各土地整體觀之，其東臨1548地號土地、北臨
    1267地號土地之現有道路，均能與外界相通，非屬不通公路
    之袋地，自無袋地通行權問題。是上訴人丙○○主張依袋地
    通行權規定可通行原審判決附圖一所示編號Ｄ部分之土地，
    並無理由。
  (四)上訴人復辯稱：被上訴人片面毀約，提起本件訴訟，有違誠
    信原則及權利濫用，另收回上開編號Ｄ部分之土地，嚴重損
    害上訴人之權益，亦屬權利濫用云云，此亦為被上訴人所否
    認。查上訴人並未提出相當之證據證明被上訴人確有同意上
    訴人使用上開編號Ｄ部分之土地通行，或證明被上訴人確已
    拋棄此部分之請求權利，已如前述，則其空言被上訴人片面
    毀約，已屬無據。又被上訴人所有1558地號土地，面積為3,
    018 平方公尺，扣除設定永佃權部分之面積351 平方公尺，
    尚有2,667 平方公尺，以97年公告土地現值計算，其總值約
    為5,867,400 元，若以市價計，恐將更高。且上開編號Ｄ部
    分土地之位置，正好將1558地號土地一分為二，除不利於該
    土地整體開發利用外，亦不利於處分，參以上訴人尚有其他
    通路可供通行，故對被上訴人而言，其提起本件訴訟應屬正
    當權利之行使，難謂有何違反誠信原則或權利濫用之情形。
  (五)綜上所述，上訴人所為各開辯詞，均屬無據，尚難據為有利
    於上訴人之認定。
七、按所有人對於妨害其所有權者，得請求除去之，有妨害其所
    有權之虞者，得請求防止之，民法第767 條中段、後段定有
    明文。查上訴人既未證明其有通行原審判決附圖一所示編號
    Ｄ部分土地之合法權源，亦未證明其有何阻撓被上訴人在原
    審判決附圖二所示Ｅ至Ｆ二點連線、Ｇ至Ｈ二點連線之土地
    上搭建圍牆之權利，則被上訴人依上開規定，請求上訴人不
    得通行原審判決附圖一所示編號Ｄ部分之土地，並不得阻撓
    被上訴人在原審判決附圖二所示Ｅ至Ｆ二點連線（即地籍線
    ）、Ｇ至Ｈ二點連線（即地籍線）之土地上搭建圍牆，為有
    理由，應予准許。原審就此部分為被上訴人勝訴之判決，並
    依職權宣告假執行，核無不合，上訴論旨指摘原判決不當，
    求予廢棄改判，為無理由，應予駁回。
八、本件事證已明確，兩造所為之其他主張、陳述並所提之證據
    ，經核與判決結果並無影響，毋庸一一論述，附此敘明。
九、結論：本件上訴為無理由，依民事訴訟法第436 條之1 第3
    項、第449條第1項、第385條第1項、第78條、第85條第1項
    前段，判決如主文。
中    華    民    國    97    年    7     月    9     日
                  民事第二庭    審判長法  官  康弼周
                                      法  官  施錫揮
                                      法  官  陳連發
以上正本係照原本作成。
本判決不得上訴。
中    華    民    國    97    年    7     月    10    日
                                      書記官  施惠卿


司法院資訊處製作；財團法人民間司法改革基金會備份。
